【裁判字號】    98,訴,2075
【裁判日期】    981231
【裁判案由】    毒品危害防制條例
【裁判全文】
臺灣臺北地方法院刑事判決              98年度訴字第2075號
公  訴  人  臺灣臺北地方法院檢察署檢察官
被      告  甲○○
上列被告因毒品危害防制條例案件，經檢察官提起公訴（98年度
毒偵字第3164號），嗣於本院準備程序中，被告就被訴事實為有
罪之陳述，經告以簡式審判之要旨，並聽取當事人意見後，本院
合議庭裁定由受命法官獨任進行簡式審判程序，本院判決如下：
    主  文
甲○○施用第一級毒品，處有期徒刑陸月，如易科罰金，以新臺
幣壹仟元折算壹日。扣案含第一級毒品海洛因成分之白色粉末（
驗餘淨重零點零參零零公克）沒收銷燬，包裝上開毒品所用之包
裝袋壹只及注射針筒壹支均沒收。
    事  實
一、甲○○於民國96年間曾犯施用毒品案件，經本院以96年度毒
    聲字第394、746號裁定送觀察、勒戒及令入戒治處所施以強
    制戒治後，於97年8月18日因停止執行處分釋放出所，並由
    臺灣臺北地方法院檢察署檢察官以97年度戒毒偵字第151號
    為不起訴處分確定。詎仍不知悔改，復基於施用第一級毒品
    之犯意，於強制戒治執行完畢釋放後5年內之98年10月7日為
    警採尿前回溯26小時內某時（不含為警查獲之採尿期間），
    在臺北市○○區○○路2段381巷7號2樓住處，以注射針筒施
    打方式施用第一級毒品海洛因，嗣於98年10月7日中午12時5
    0分許，在臺北市○○區○○路2段130巷21號前，為警查獲
    ，並扣得供其施用所剩餘之第一級毒品海洛因1包、注射針
    筒1支。經警方採集其尿液送驗結果，發現呈現第一級毒品
    陽性反應，因悉上情。
二、案經臺北市政府警察局萬華分局報告臺灣臺北地方法院檢察
    署檢察官偵查起訴。
    理  由
一、訊據被告甲○○對於上開事實坦承不諱（見本院98年12月28
    日準備程序筆錄及同日簡式審判筆錄），而被告為警查獲後
    排放採集之尿液，其送驗結果係呈現嗎啡藥物陽性反應，有
    臺灣檢驗科技股份有限公司98年10月23日濫用藥物檢驗報告
    在卷可稽（見偵卷第44頁），且有扣案含之白色粉末1袋，
    經鑑驗結果，該白色粉末確檢出第一級毒品海洛因成分（驗
    餘淨重為0.0300公克），有具專門鑑定能力之交通部民用航
    空局航空醫務中心98年10月16日航藥鑑字第0985374號毒品
    鑑定書附卷可考（偵卷第47頁），復有扣案之注射針筒1支
    可佐（見本院卷第22頁），足徵被告任意性自白與事實相符
    ，被告施用第一級毒品犯罪之事證明確，犯行堪以認定，應
    予依法論科。
二、按毒品危害防制條例於92年7月9日修正公布，自93年1月9日
    施行。其中第20條、第23條將施用毒品之刑事處遇程序，區
    分為「初犯」及「5年內再犯」、「5年後再犯」。依其立法
    理由之說明：「初犯」，經觀察、勒戒或強制戒治後，應為
    不起訴處分或不付審理之裁定；「5年內再犯」者，因其再
    犯率甚高，原實施之觀察、勒戒及強制戒治既已無法收其實
    效，爰依法追訴或裁定交付審理。至觀察、勒戒或強制戒治
    執行完畢釋放後，「5年後再犯」者，前所實施之觀察、勒
    戒或強制戒治已足以遮斷其施用毒品之毒癮，為期自新及協
    助其斷除毒癮，仍適用「初犯」規定，始應先經觀察、勒戒
    、強制戒治之程序。從而依該次修正後之規定，僅限於「初
    犯」及「5年後再犯」二種情形，應先經觀察、勒戒或強制
    戒治之程序，此乃該條例第10條之例外規定。經查，被告有
    如事實欄所示施用毒品紀錄，有臺灣高等法院被告前案紀錄
    表在卷可按，揆諸前開規定及說明，被告所為本件施用第一
    級毒品之犯行，並無「初犯」規定之適用，而應直接訴追處
    罰。
三、按海洛因為毒品危害防制條例第2條第2項第1 款明定之第一
    級毒品。核被告所為，係犯毒品危害防制條例第10條第1項
    之施用第一級毒品罪。被告施用前後持有第一級毒品海洛因
    之行為，為施用該種毒品之行為所吸收，均不另論罪。爰審
    酌被告前因施用毒品，歷經觀察、勒戒程序，惟仍未能完全
    戒絕毒癮，復再犯本件施用毒品罪，其施用毒品對於社會秩
    序固有間接之影響，惟本質上尚屬自我戕害行為，暨被告之
    素行、生活狀況、智識程度、犯後坦承犯行之態度等一切情
    狀，量處如主文所示之刑，並諭知易科罰金之折算標准。扣
    案查獲之白色粉末檢出第一級毒品海洛因成分（不含包裝袋
    ，驗餘淨重為0.0300公克），已如上述，應依毒品危害防制
    條例第18條第1項前段規定沒收銷燬；另包裝上開毒品之包
    裝袋1只，係被告所有供其盛裝毒品免於毒品遭受潮濕、逸
    漏之用，又扣案之注射針筒1支，係被告所有供施用海洛因
    用，均屬被告所有供犯罪所用之物，爰依刑法第38條第1項
    第2款規定沒收。
據上論斷，應依刑事訴訟法第273條之1第1項、第299條第1項前
段，毒品危害防制條例第10條第1項、第18條第1項前段，刑法第
11條前段、第41條第1項、第38條第1項第2款，判決如主文。
本案經檢察官張成業到庭執行職務。
中    華    民    國    98    年    12    月    31    日
                        刑事第十四庭  法  官  賴武志
以上正本證明與原本無異。
如不服本判決應於收受送達後10日內向本院提出上訴書狀，並應
敘述具體理由；其未敘述上訴理由者，應於上訴期間屆滿後20日
內向本院補提理由書（均須按他造當事人之人數附繕）「切勿逕
送上級法院」。
                                      書記官  劉麗英
中    華    民    國    98    年    12    月    31    日
附錄本案論罪科刑法條全文
毒品危害防制條例第10條：
施用第一級毒品者，處6月以上5年以下有期徒刑。
施用第二級毒品者，處3年以下有期徒刑。

司法院資訊處製作；財團法人民間司法改革基金會備份。
